【裁判字號】    98,親,104
【裁判日期】    981211
【裁判案由】    認領子女
【裁判全文】
臺灣臺中地方法院民事裁定  98年度親字第104號
聲  請  人
即  原  告  丙○○
訴訟代理人  丁○○
            甲○○
            何國榮律師
相  對  人
即  被  告  乙○○
                        50弄.
            戊○○
兼上一人
法定代理人  己○○
上列當事人間請求確認認領無效等事件，聲請人聲請命相對人為
親子血緣鑑定，本院裁定如下：
    主      文
被告乙○○、戊○○、己○○應於民國九十八年十二月卅一日下
午二時，親至中山醫學大學附設醫院大慶院區，會同原告進行親
子血緣鑑定，並將鑑定結果提出於本院。
    理      由
一、按法院認應證之事實重要，且舉證人之聲請正當者，應以裁
    定命他造提出文書；民事訴訟法第三百四十一條、第三百四
    十二條第一項、第三百四十三條至第三百四十五條、第三百
    四十六條第一項、第三百四十七條至第三百五十一條及第三
    百五十四條之規定，於勘驗準用之；法院不能依當事人聲明
    之證據而得心證，為發現真實認為必要時，得依職權調查證
    據，民事訴訟法第三百四十三條、第三百六十七條及第二百
    八十八條第一項分別定有明文。
二、復按一般週知之血親鑑定（ＤＮＡ基因圖譜定序鑑定）其正
    確率雖高達百分之九十九以上，然前揭鑑定方式，並非惟一
    必要。故應在聲請之一造已盡「形式舉證責任」，而「法院
    卻無法形成心證」時，因鑑定結果之勘驗事項，於應證之事
    實，至為重要，法院始有必要命兩造進行血緣鑑定，以免侵
    犯人權。職此，本件聲請人請求本院命相對人配合為ＤＮＡ
    血親鑑定，其必聲請人已盡「形式舉證責任」，而本院卻無
    法形成「優勢心證」始可。換言之，聲請人舉證責任之程度
    ，必須達到使法院認其所主張之事實「可能為真」，即「存
    在」之可能性大於「不存在」，或「真實」之可能性大於「
    虛假」之程度，此即英美法證據法則上所稱之優勢證據（
    preponderance of the evidence）舉證標準。
三、經查：本件原告主張被告戊○○與被告己○○無親子關係，
    其於民國八十六年八月廿一日所為認領被告戊○○之登記係
    屬無效，被告戊○○實係原告與被告乙○○所生等情，有原
    告提出之住院通知書等件附於本卷，並有戶籍謄本附於本院
    九十八年度監字第一二０號卷宗為證，並經證人鍾開龍到庭
     證述無訛（本院九十八年十一月二十三日言詞辯論筆錄參
    照），惟本院尚無從據此而得心證。又確認領無效訴訟，乃
    在推翻既存之親子關係；強制認領係對於應認領而不為認領
    之生父，向法院請求確定生父子女關係之存在，本此事實而
    創設法律上之親子關係，二者通常均以鑑定其間血緣之關係
    為斷，應屬法院勘驗之範圍，自可適用民事訴訟法關於勘驗
    之規定。而若一造不配合作血緣之鑑定，顯然無法確定子女
    之真實身分，致子女之身分不明。加以有關於認諾及訴訟上
    自認或不爭執事實效力之規定，與認領無效事件並不適用之
    （民事訴訟法第五百九十四條參照），是前揭ＤＮＡ基因圖
    譜定序鑑定即屬必要，且其對人權之侵犯甚微。綜上，本件
    聲請人已盡形式舉證責任，而法院卻無法形成心證，加以本
    院認如主文所示勘驗事項，於應證之事實，至為重要，堪可
    認聲請人之主張為正當。是聲請人與相對人間之親子血緣鑑
    定即有其必要。
三、上開勘驗事項，非由相對人本人親受之，不能進行，參諸前
    揭規定，本院為發現真實並認其有必要性，爰依民事訴訟法
    第三百六十七條、第三百四十三條，裁定如主文所示。
中    華    民    國    98    年    12    月    11    日
                  家事法庭      法  官  王靜秋
以上正本係照原本作成。
如對本裁定抗告，須於裁定送達後十日內向本院提出抗告狀（須
附繕本）。
中    華    民    國    98    年    12    月    11    日
                                書記官  楊金池


司法院資訊處製作；財團法人民間司法改革基金會備份。
